臺灣高雄地方法院刑事判決　　　　　　　94年度訴字第1832號
公　訴　人　臺灣高雄地方法院檢察署檢察官
被　　　告　甲○○
上列被告因偽造文書等案件，經檢察官提起公訴（94年度偵字第
4663號），被告於本院準備程序為有罪之陳述，經合議庭裁定由
受命法官依簡式審判程序獨任審理，判決如左：
    主  文
甲○○連續行使偽造私文書，足以生損害於他人，處有期徒刑捌
月。緩刑貳年。
    事  實
一、甲○○與馬秀英（另經臺灣高雄地方法院檢察署檢察官為不
    起訴處分）於民國90年9 月5 日起，共同約定擔任合會會首
    ，召集會員丙○○、乙○○等人組成合會，會員不計入會首
    共計38會，採外標方式，約定每人每會新台幣（下同）1 萬
    元，開標地點在馬秀英於高雄市○○○ 路969 巷1 弄3 號10
    樓之1 的住處。其中馬秀英、甲○○2 人並約定馬秀英負責
    收取1 至20號之會員會款，而甲○○負責收取21到38號會員
    之會款。詎甲○○因個人之經濟困難，竟基於偽造文書及詐
    欺之概括犯意，於91年12月5 日及91年間某次開標日，明知
    未得到會員丙○○（即為會單上編號第24號）、乙○○（即
    為會單上編號第25號）之事前允許或授權，竟先後冒用丙○○、乙○○之名義，在上址開標地點，以「丙○○」、「乙○○」之名義偽造標單，向不知情之馬秀英佯稱丙○○以
    3200 元 出標金，乙○○以3300元出標金，均持以行使之，
    使馬秀英陷於錯誤，誤信甲○○確實已得到丙○○、乙○○
    之授權，於競標後得標，在會單上編號第24、25號下註記得
    標金額及日期。馬秀英並此告知其他會員，各會員均誤信真
    係丙○○、乙○○得標，而繳付會款，馬秀英並依約收齊其
    他會員會款後給付予甲○○，足以生損害於丙○○、乙○○
    及其他會員。嗣於93年6 月20日之後，該互助會依理應僅尚
    未投標之尾會會員，丙○○、乙○○認渠等均未投標，甲○○應交給渠等50萬元，豈料甲○○竟遲未交出會款，僅開具
    面額10 萬 元之本票5 張予丙○○。丙○○多次向甲○○催
    討均無法查得甲○○之行蹤，經提出告訴，偵查中始查知該
    2 會已遭甲○○冒標得逞之事實，合計丙○○、乙○○因此
    各受有50 萬 元之損失，始知受騙。
二、案經丙○○訴由臺灣高雄地方法院檢察署檢察官偵查起訴。
    理  由
一、本件被告所犯之偽造文書、詐欺罪係死刑、無期徒刑、最輕
    本刑為3 年以上有期徒刑以外之罪，其於準備程序中就被訴
    事實為有罪之陳述，經法官告知簡式審判程序之旨，並聽取
    公訴人及被告之意見後，經本院裁定由受命法官獨任進行簡
    式審判程序，合先敘明。
二、右揭犯罪事實，業據被告甲○○於本院審理中自白不諱，核
    與告訴人丙○○偵查中指訴及證人馬秀英、乙○○偵查中證
    述本件合會被告冒用他人名義填寫標單而標取會款情節相符
    ，此外，並有偵查卷所附合會會單1 紙、被告書立切結書及
    本票5 紙在卷可佐，另外、被告起會時經濟確有困難乙節，
    亦有財團法人金融聯合徵信中心資料、法務部票據信用資訊
    查詢報表各1 份在卷可憑，堪信被告之自白與事實相符，其
    確於前揭時、地冒用丙○○、乙○○等2 人名義標得互助會
    會款無訛。
三、核被告甲○○所為，係犯刑第216 條、第210 條之行使偽造
    私文書罪及同法第339 條第1 項之詐欺取財罪。被告偽造「
    丙○○」、「乙○○」之署押於得標標單上，其偽造署押之
    行為，應為偽造標單私文書行為之部分行為，而其偽造標單
    後復持以行使，其偽造低度行為應為行使高度行為所吸收，
    均不另論罪。又被告先後多次行使偽造私文書、詐欺取財之
    犯行，均時間緊接，觸犯構成犯罪要件相同之罪名，顯係基
    於概括之犯意反覆為之，為連續犯，均依刑法第56條之規定
    ，以一罪論。又被告詐欺、行使偽造標單之行為，同時向多
    數會員詐取會款，係以一行為觸犯數個相同之罪名，為同種
    之想像競合犯，依刑法第55條之規定，從一重處斷。又其所
    犯行使偽造私文書及詐欺取財二罪間，有方法結果之牽連關
    係，應依刑法第55條之規定，應從一較重之行使偽造私文書
    罪處斷。爰審酌被告擔任會首期間，仍冒用不知情會員名義
    標會，且冒標詐得數額非少，固不足取，惟念其犯後於審理
    中始坦承犯行之態度，尚有悔意等一切情狀，量處如主文所
    示之刑。末查，被告前未曾受有期徒刑以上刑之宣告，因一
    時失慮，偶罹刑典，審理中已坦承犯行，並與告訴人丙○○
    達成和解，有調解筆錄1 紙可憑，足見其尚有悔悟之心，信
    其經此刑之宣告後，應知警惕而無再犯之虞，本院認所宣告
    之刑以暫不執行為當，酌予宣告緩刑2 年，用啟自新。
四、至偽填標息之「丙○○」、「乙○○」得標標會單2 紙，雖
    係被告填具而所有，並供詐欺、行使偽造私文書犯行所用之
    物，惟業已棄失致未扣案，為免執行困難，爰不另為沒收之
    諭知，併此敘明。
據上論斷，應依刑事訴訟法第299 條第1 項前段、第273 條之1
第1 項，刑法第56條、第216 條、第210 條、第339 條第1 項、
第55條、第74條第1 款，罰金罰鍰提高標準條例第1 條前段、第
2 條，判決如主文。
中　　華　　民　　國　　94　　年　　9 　　月　　8 　　日
                  刑事第十四庭  法　官  林瑋桓
以上正本證明與原本無異。
如不服本判決，應於判決送達後10日內，向本院提出上訴狀。
中　　華　　民　　國　　94　　年　　9 　　月　　8 　　日
                                書記官  謝群育
附錄法條：
刑法第210條
偽造、變造私文書，足以生損害於公眾或他人者，處五年以下有
期徒刑。
刑法第216條
行使第二百十條至第二百十五條之文書者，依偽造、變造文書或
登載不實事項或使登載不實事項之規定處斷。
刑法第339條第1項
意圖為自己或第三人不法之所有，以詐術使人將本人或第三人之
物交付者，處五年以下有期徒刑、拘役或科或併科一千元以下罰
金。
